【裁判字號】    95,台上,6323
【裁判日期】    951116
【裁判案由】    違反毒品危害防制條例
【裁判全文】
最高法院刑事判決            九十五年度台上字第六三二三號
上  訴  人  甲○○
                    樓
選任辯護人  陳逸華律師
上列上訴人因違反毒品危害防制條例案件，不服台灣高等法院中
華民國九十三年一月十四日第二審判決（九十二年度上訴字第四
二七七號，起訴案號：台灣板橋地方法院檢察署九十二年度偵字
第九九三五號），提起上訴，本院判決如下：
    主  文
原判決撤銷，發回台灣高等法院。
    理  由
本件原判決維持第一審關於上訴人甲○○部分，論處上訴人共同
製造第二級毒品安非他命罪刑之判決，駁回上訴人在第二審之上
訴，固非無見。
惟查：一、民國九十二年二月六日增訂公布之刑事訴訟法施行法
第七條之三規定：「中華民國九十二年一月十四日修正通過之刑
事訴訟法施行前，已繫屬於各級法院之案件，其以後之訴訟程序
，應依修正刑事訴訟法終結之。但修正刑事訴訟法施行前已依法
定程序進行之訴訟程序，其效力不受影響」。係以程序從新為原
則，故修正刑事訴訟法施行前，已繫屬於各級法院之案件，於新
法施行後，應依修正後之程序終結之，僅修正刑事訴訟法施行前
已依法踐行之訴訟程序（包含相關證據法則之適用），基於法的
安定性，其效力不受影響而已。從而依修正後規定應踐行之訴訟
程序，例如被告對證人之對質、詰問權等事項，均應依修正後之
程序為之，並就修正刑事訴訟法施行前及施行後所合法取得，均
具有證據能力之證據資料，本於合理之心證以定其取捨，尚非謂
修正刑事訴訟法施行前已依法定程序取得證人之供述證據者，即
得依刑事訴訟法施行法第七條之三但書規定，剝奪被告依修正後
程序對證人之對質、詰問權。又「法院就被告本人之案件調查共
同被告時，該共同被告準用有關證人之規定。」刑事訴訟法第二
百八十七條之二定有明文，共同被告就上訴人即本案被告涉案事
項部分，本質上仍屬上訴人即本案被告以外之人，法院就被告本
人之案件調查共同被告時，自應依前揭規定，踐行人證之調查詰
問程序，不得逕以其共同被告不利於己之供述，採為他共同被告
即上訴人斷罪之依據。原審審理時已在修正刑事訴訟法公布施行
之後，其判決引用第一審共同被告朱育德於調查單位偵訊時，及
共同正犯廖昭榕於檢察官偵查中，分別為不利於己之供述，俱採
為認定上訴人參與製造第二級毒品安非他命犯罪事實之論證依據
，並未說明其如何無需踐行前揭人證之調查詰問程序，而得採為
論罪依據之理由，自嫌理由不備。二、上訴人雖於第一審供稱：
「我只負責買材料，我有聽廖昭榕說要製作毒品，我也不清楚製
作過程，他們說要買什麼我就買什麼」云云，其前則陳稱：「朱
育德叫我開車，我不知道他們在製造安非他命」，於原審仍否認
參與製造毒品，而與其在檢察官偵查中所供相同（見第一審卷第
三五、五二頁，原審卷第五四、五五頁，本案第九九三五號偵查
卷第四頁），似未曾坦承知悉製造安非他命。原判決理由第一項
載稱上訴人坦承「知悉廖昭榕在該址以前開製造器具製造安非他
命等事」，與卷內訴訟資料未盡相符；又卷查上訴人於調查單位
偵訊時，僅供稱其駕駛ＰＧ─０一八二號小客車負責載送所需物
品，卷內資料尚無從察知該車確為上訴人所有，原判決逕認該車
為上訴人所有，欠缺憑據，俱非允洽。以上或為上訴意旨所指摘
，或為本院得依職權調查之事項，應認原判決有撤銷發回更審之
原因。
據上論結，應依刑事訴訟法第三百九十七條、第四百零一條，判
決如主文。
中    華    民    國  九十五  年   十一   月   十六   日
                      最高法院刑事第七庭
                          審判長法官  呂  潮  澤
                                法官  吳  昆  仁
                                法官  孫  增  同
                                法官  趙  文  淵
                                法官  吳      燦
      本件正本證明與原本無異
                                      書  記  官
中    華    民    國  九十五  年   十一   月  二十二  日
                                                      V


司法院資訊處製作；財團法人民間司法改革基金會備份。
